臺灣高等法院高雄分院刑事判決　　　　 94年度上訴字第178號
上　訴　人
即　被　告　乙○○
指定辯護人　陳劍英　律師
上列上訴人因殺人案件，不服臺灣屏東地方法院93年度重訴字第
13號中華民國93年12月31日第一審判決（起訴案號：臺灣屏東地
方法院檢察署93年度偵字第2707號），提起上訴，本院判決如下
：
    主  文
原判決撤銷。
乙○○殺人，處有期徒刑參年。扣案之長柄鐮刀壹把沒收。
    事  實
一、乙○○與謝雲明係兄弟，2 人間具有家庭暴力防治法第3 條
    第4 款規定之家庭成員關係。其2 人分別居住屏東縣萬巒鄉
    ○○村○○路28號三合院式住宅兩側，平時感情不睦，乙○
    ○及其家人因長期受謝雲明騷擾，其間曾於民國90年間經屏
    東縣警察局內埔分局聲請，由原審法院於90年11月21日核發
    民事通常保護令，再經乙○○向原審法院聲請上開保護令之
    有效期間延長1 年。嗣於93年5 月20日夜裡，謝雲明再度以
    石頭、榔頭丟擲、敲打乙○○住處鐵皮屋屋頂及牆壁，製造
    噪音，騷擾乙○○一家人，及至翌日天明，乙○○為免與謝
    雲明發生衝突，乃於翌日（即93年5 月21日）上午即攜同妻
    小外出，及至同日中午12時45分許，乙○○與陳亭羽夫妻2
    人返家後，陳亭羽先進入住處屋內，發現廚房後門遭謝雲明
    以鐵皮等物由外堵住，無法推開，旋將上情告知剛踏入屋內
    之乙○○，此時，謝雲明從後門外跑至乙○○住處門前挑釁
    ，乙○○乃隨手拿起所有置於屋內鞋櫃旁的1 支長柄鐮刀（
    起訴書記載為掃刀），謝雲明見狀，轉身往自己房間跑去，
    乙○○則手持鐮刀追出，追至乙○○房間門前，質問謝雲明
    為何堵住其後門，謝雲明回以：「今天就要給你們三人死，
    你不敢砍我」等語，乙○○聞言大怒，並憶起長期受其騷擾
    ，所累積之情緒，頓萌殺人之犯意，走入屋內，持手上長柄
    鐮刀朝謝雲明背後猛砍1 刀，謝雲明遭砍殺後旋即往外逃出
    ，跑進三合院右側與其房間相鄰，其叔父謝恩標房間，再由
    該房間後門跑至屋外窄巷中，乙○○則隨後追出，繼續追砍
    謝雲明，其2 人遂於窄巷中扭打並相互爭奪乙○○手中之長
    柄鐮刀，致謝雲明因而受有右耳殼切割傷（右耳後側上段1
    切割傷，長2 公分、寬、深均未逾2 公釐。右耳後側下段1
    切割傷，長7 公分，起自外緣向內側及上方延伸，略呈弧形
    ，切斷部分外耳軟骨，深0.5 至1.2 公分，延伸至耳後頭皮
    ）、右枕部切割傷（右耳後上方之枕部頭皮下兩道線狀切割
    傷，長度分別為6 公分及7 公分，寬度及深度皆未逾0.5 公
    分）、枕部砍傷（位於枕部與上頸部交界區域髮線位置，有
    一巨型砍傷，長16公分、寬7 公分、深0.5 公分、其方向為
    自右後上向左前下方，造成枕骨基部骨折，但未達顱腔）、
    右肘砍傷（右肘有一巨型砍傷、長14公分、寬7 公分、深
    2.3 公分，此砍傷之長軸線為外上向內下，砍斷多道前臂肌
    肉，並未切斷肱動脈）、右手掌切割傷（右手掌靠近虎口處
    有1三 角形切割傷，造成1 個底長2.5 公分、高3 公分之三
    角形皮瓣）、左手背切割傷（左手背近虎口處有1 道2 公分
    長切割傷，其寬度與深度均未逾0.4 公分）、左腋窩砍傷（
    傷口長14公分、寬4 公分、深2 公分，此傷之長軸線為前下
    向後上，砍斷胸壁肌肉）等傷害，謝雲明掙脫後旋即緩步逃
    入其叔叔謝恩標房間，將房門反鎖並打電話報警（未指述兇
    嫌為何人）；乙○○見狀亦緩步朝自己房間走去，並於有偵
    查犯罪職權之公務員發覺前，即打電話向屏東縣警察局內埔
    分局自首殺人，嗣後並由友人林佑錚陪同前往屏東縣警察局
    內埔分局萬巒分駐所自首而接受裁判。警方據報後即派員到
    案發現場，並通報救護車到場，經警消人員合力將反鎖之房
    門踢開，將倒於血泊中之謝雲明送醫，終因失血嚴重，造成
    低血容休克，於到醫院前即已死亡。警方並於現場扣得作案
    用之長柄鐮刀1 支。
二、案經屏東縣警察局內埔分局報告臺灣屏東地方法院檢察署檢
    察官偵查起訴。
    理  由
壹、證據能力部分
一、按被告以外之人（包括證人、鑑定人、告訴人、被害人及共
    同被告等）於檢察事務官、司法警察官或司法警察調查中所
    為之陳述，與審判中不符時，其先前之陳述具有較可信之特
    別情況，且為證明犯罪事實存否所必要者，得為證據，刑事
    訴訟法第159 條之2 定有明文。所謂「前後陳述不符」之要
    件，應就前後階段之陳述進行整體判斷，以決定其間是否具
    有實質性差異，惟無須針對全部陳述作比較，陳述之一部分
    有不符，亦屬之。本件證人即被告母親甲○○警詢及原審審
    理時均曾為供述，惟其於原審為證述時，就其於警詢時所為
    陳述內容，均未述及，可認其先後陳述不一；另證人即被告
    配偶陳亭羽於警詢時就案發過程曾供述：看見他們2 人身上
    都是血，他們2 人又再扭打於窄巷中，只看到扭打在一起，
    沒有看到砍殺情形之語（警卷第10頁），於原審審理時證述
    ：我看到他們2 人扭打在地上，他們在搶刀，刀刃部分在死
    者腋下之語（原審卷第62頁），先後陳述亦不相符，本院審
    酌其等2 人於警詢中之證述距案發日較近，當時記憶自較深
    刻，可立即反應所知，不致因時隔日久而遺忘案情，或事後
    串謀而故為迴護被告之機會，揆諸上開說明，其於警詢中所
    為之陳述，客觀上應具有較可信之特別情況，且亦為證明犯
    罪事實存否所必要，依上揭規定，其於警詢中之證言自有證
    據能力。
二、按被告以外之人於偵查中向檢察官所為陳述，除顯有不可信
    之情況者外，得為證據，同法第159 條之1 第2 項定有明文
    。本件證人甲○○、陳亭羽2 人於檢察官偵查中所為之陳述
    （相驗卷第6 至8 頁），並未曾提及檢察官在偵查時有不法
    取供之情形，被告亦同意其2 人供述得作為證據，且亦無證
    據足以證明上開供述有顯不可信之情況，依上說明，其於偵
    查中之證言自均具有證據能力。
三、本件證人林佑靜、謝月春、曾瑞麟於警詢時係就被害人謝雲
    明平日素行而為陳述，並非就本案案發經過所為之陳述，無
    關傳聞證據法則，亦即並無刑事訴訟法第159 條第1 項規定
    之適用，僅此敘明。
貳、實體部分：
一、訊據上訴人即被告乙○○（下稱被告）坦承於上述時地持長
    柄鐮刀揮砍謝雲明之事實，惟矢口否認有殺人故意，辯稱：
    案發當日，僅是持長柄鐮刀從被害人謝雲明背部揮砍1 刀，
    被害人其餘受傷部位是雙方在搶奪鐮刀時所造成，而且事發
    後，在現場有請友人救我弟弟，及到派出所自首時，亦有請
    求主管救我弟弟云云。
二、經查：
  １被告於上述時地，與其妻陳亭羽自外返家後，發現其住處後
　  門遭人以鐵皮等物堵住，嗣後又見被害人謝雲明在屋外挑釁
    ，即隨手拿起屋內長柄鐮刀追出，被害人見狀轉身跑回其房
    間內，經被告質問為何堵住其住處後門？謝雲明回以：「今
    天就要給你們3 人死，你不敢砍我」等語，被告乃持手中長
    柄鐮刀朝謝雲明背後砍中1 刀，謝雲明即轉身跑出屋外，跑
    進三合院右側與其房間相鄰，其叔父謝恩標房間，再由房間
    後門跑至屋外窄巷中，乙○○隨後追出，其2 人遂於窄巷中
    扭打並相互爭奪乙○○手中之長柄鐮刀等情，業據被告於警
    詢、偵查及審理時坦承不諱，經核與證人即被告之妻陳亭羽
    證述情節相符；而被害人謝雲明因此受有如上之傷害，因失
    血嚴重，造成低血容休克，於到醫院前即已死亡等情，亦有
    全民醫院出具之診斷證明書1 紙（警卷第36頁）及該醫院93
    年10月26日全民一字第93023 號函附之病歷在卷為憑，並經
    檢察官督同法醫師相驗屬實，製有勘驗筆錄、鑑定驗斷書、
    解剖筆錄、相驗屍體證明書、法務部法醫研究所（93）法醫
    所醫鑑字第0774號鑑定書、相驗照片16張附卷可稽；另案發
    後屏東縣警察局內埔分局在現場所採得之血跡及從扣案鐮刀
    上、被告脖子上所採得之血跡，經鑑驗結果其DNA 均與被害
    人謝雲明DNA-STR 型別相符，亦有內政部警政署刑事警察局
    93 年7月12日刑醫字第0930114384號鑑驗書1 份在卷可證，
    此外，復有現場照片40張、扣案之長柄鐮刀1 把、血衣、血
    褲各1 件及手套1 雙可佐，足徵被害人謝雲明確是因遭被告
    持長柄鐮刀砍殺，至失血嚴重，造成低血容休克死亡等情，
    已堪認定。
  ２依前述法醫研究所鑑定書鑑定經過第3 項之記載：「枕部砍
    傷：位於後枕部與上頸部交界區域髮線位置，有壹巨型砍傷
    ，長16公分、寬7 公分、深5.5 公分、其方向為自右後上向
    左前下方，且造成枕骨基部骨折，但未達顱腔；右肘砍傷：
    右肘有壹巨型砍傷、長14公分、寬7 公分、深2.3 公分，此
    砍傷之長軸線為外上向內下，砍斷多道前臂肌肉，並未切斷
    肱動脈」等情，嗣經原審函請法務部法醫研究所鑑定被害人
    謝雲明所受創傷是否遭人故意砍殺所致結果？該法醫研究所
    原鑑定人即法醫師胡璟研判：被害人謝雲明所受創傷中，位
    於後枕與後上頸部間之砍傷、右肘砍傷及右腋窩砍傷皆屬故
    意砍殺所致，右手掌切割傷及左手背切割傷則可能是互搶刀
    器而造成，其餘諸傷則無法確定等情，有法務部法醫研究所
    93年10月19日法醫理字第0930003972號函附卷可稽（原審卷
    第44頁）；嗣經原審傳喚法醫師胡璟到庭詰問則證稱：位於
    後枕與後上頸部間之傷口，不只肌肉斷裂，骨頭亦遭砍裂，
    右肘傷口為外上向內下，砍斷多道前臂肌肉，造成上開2 創
    傷需有一些距離，並使力揮舞長柄鐮刀才會切開被害人的皮
    膚、骨頭，不可能是近身搏鬥或搶奪武器所造成；另右腋窩
    砍傷，因鑑定人前未曾察看扣案長柄鐮刀形式，故於上開回
    函中認係故意砍殺之創傷，經鑑定人當庭察看扣案長柄鐮刀
    後，認有可能是搶奪凶器造成；又死者頭皮上有2 處傷口僅
    傷及皮膚，右手掌靠近虎口、左手背2 處也有切割傷，也可
    能是雙方搶奪利器所造成，死者較淺的傷口並非蓄意造成等
    情，業據鑑定證人即法醫師胡璟證述甚詳（原審卷第57至60
    頁），徵諸被告於原審供述：「... 我弟弟就轉身來搶我的
    柴刀，當時我們就同時摔倒在地上，我弟弟是仰臥在地上，
    我坐在他肚子的位置，我是雙手握著柴刀的木質刀柄的地方
    ，我弟弟是握著刀柄靠近刀刃的地方，刀刃是面對著我弟弟
    的胸口，刀背朝上，我一直要把刀子往上拉，當時在搶奪的
    過程，我握的位置一直在上方，朝左右擺動，刀刃的部分一
    直都在我弟弟的身體左右擺動，我並沒有用胸部將刀子壓下
    來，但是我弟弟的身體有往上反抗，然後我就發現我的胸部
    、手部都沾滿了血，最後我弟弟是用右手抓住刀柄木質部分
    接近刀刃的那一端，左手抓住我右側的領口，然後我就將刀
    子先搶走，我就用右手把我弟弟掙開，然後我翻身離開我弟
    弟的身上。... 」云云（原審卷第24、25頁），足徵被害人
    上述後枕部、右肘2 處砍傷是遭被告持長柄鐮刀故意砍殺所
    造成；另被害人所受其餘傷口是於雙方搶奪鐮刀時所造成，
    而非被告蓄意砍殺所致，已然明確。被告辯稱僅揮砍被害人
    背部1 刀云云，與上揭論證不符，殊不足採。
  ３被告於原審辯稱：謝雲明聽到伊進入房間的聲音，就持不明
    物攻擊伊，伊為反擊才拿長柄鐮刀往謝雲明背部揮一刀云云
    。經查：被告於偵訊時雖亦供述：「我一急即隨手拿了掃刀
    ，此時見死者進入他房間，並質問他為何如此做，但他竟以
    東西丟我，我一氣下，3 年多來怒氣一起爆發，... 即在房
    間內砍他1 刀」之語（相驗卷第5 頁），惟被告於警詢時僅
    供述：「我與謝雲明在我們家前空地爭吵後，謝雲明返身跑
    至房間準備拿東西時，我隨後持掃刀（應是鐮刀之誤）從謝
    雲明脖子及背部砍殺1 刀」之語（警卷第3 頁），並未言及
    被害人有先予以攻擊之情，佐以被告事後在現場並未發現被
    害人持有之不明物體，此情亦經被告供承在卷（原審卷第24
    頁），是被告上述辯解，是否與事實相符，已令人質疑。另
    被告辯稱：伊是怕謝雲明進入謝恩標房間及屋外拿取武器攻
    擊伊，才一路尾隨謝雲明，因在謝恩標房間外之巷道發現謝
    雲明受傷流血，伊追上去要救謝雲明，是謝雲明轉身與伊搶
    奪長柄鐮刀，才跌倒壓在謝雲明身上云云。然據被告於原審
    時供述：「我弟弟從我叔叔房間後門跑出去，當時我弟弟並
    沒有在房間拿取任何兇器，... 我在我叔叔房間門口的巷子
    看見我弟弟的頸部在流血... 」等語（原審卷第24頁），若
    被告於被害人從其叔叔房間後門跑出去後，看見被害人頸部
    流血，意在搶救被害人，而此時被害人手中並未持有任何兇
    器，則被告理當可將手持長柄鐮刀丟棄，從速前往救助，何
    需於追逐被害人時，手中仍持有該把長柄鐮刀，以致雙方於
    窄巷中發生相互搶奪鐮刀之情形，而延滯被害人送醫之時機
    ？參酌被告與被害人停止搶奪長柄鐮刀後，被害人手扶牆壁
    走進謝恩標房間，並將房門反鎖，此情亦分據被告及證人陳
    亭羽於原審供述明確（原審卷第25頁、第62頁），則被告若
    確是意要救助被害人，何以被害人進入其叔叔房間後，卻將
    房門反鎖？另佐以被害人右肘1 處砍傷，長14公分、寬7 公
    分、深2.3 公分，砍斷多道前臂肌肉，依法醫師之證述，該
    砍傷是遭人故意砍傷所致，已如前述，均足證明被告手持長
    柄鐮刀，由後追趕被害人，意在繼續追砍被害人，至為明確
    。被告所辯上情，亦不足採信。
  ４按殺人未遂罪與傷害罪之區別，應以有無殺意，及其下手加
    害時有無死亡之預見為斷，其受傷之多寡，是否致命部位，
    雖可藉為認定有無殺意之心證，且為重要之參考資料，惟非
    判斷二罪間之絕對標準，仍須斟酌當時客觀環境及其他具體
    情形加以判斷（最高法院90年度台上字第1281號判決可資參
    照）。被告及其家人長期受被害人之騷擾，被告因而向原審
    法院聲請保護令乙情，已經證人林佑錚、謝月春、曾瑞麟於
    警詢時供述明確，並有原審法院民事通常保護令2 紙在卷可
    證（警卷第37至39頁）；另於案發前天夜裡至案發當日天亮
    時，被害人仍以榔頭、石頭等物丟擲、敲打被告住處牆壁、
    屋頂，製造噪音騷擾被告，被告報警處理仍未能制止被害人
    之騷擾行為等情，亦經被告陳述在卷，並經證人陳亭羽於警
    詢、偵查及原審；證人陳柏年於本院證述屬實，而案發當日
    被害人又以鐵皮等物堵住被告住處後門，被告質問被害人，
    被害人竟回以：「今天就要給你們三人死，你不敢砍我」等
    語一情，亦經被告與證人陳亭羽陳明在卷，並有照片3 張附
    卷可稽（相驗卷第66、68頁），足徵被告長期受被害人之騷
    擾，且於案發前一日遭被害人徹夜製造噪音騷擾，衡情已為
    常人所不能忍受，雖被告於案發當日曾攜同家人外出，避免
    與被害人再生衝突，惟待其夫妻返家後，卻見住處後門遭鐵
    皮等物堵住，被害人進而以：「今天就要給你們3 人死，你
    不敢砍我」等語挑釁，證諸被告於警詢時供稱：「我因為無
    法忍受謝雲明長期製造聲音，使我無法入睡及言詞上恐嚇我
    家人，精神騷擾，所以才砍殺謝雲明。」（警卷第4 頁背面
    ），足徵被告已有殺人之動機。次按人體之後枕與上頸部間
    多屬肌肉組織較無骨骼保護之柔軟部位，其內尚有呼吸道氣
    管、頸椎骨、大動脈等重要臟器集中之處，為人體之重要部
    位，如以利刃砍殺，則足生致人於死之結果，此為客觀通常
    之事理，並為一般人所得預見。而被告所持之長柄鐮刀，刀
    刃銳利、刀刃部分長約25公分、全長約75公分，有上開長柄
    鐮刀一把扣案可資佐證，並有照片1 張附卷足憑（偵查卷第
    20頁），佐以被告持上開長柄鐮刀揮砍被害人時，被害人係
    背對被告，以致造成被害人後枕部有1 長16公分、寬7 公分
    、深5.5 公分之大型創傷及枕骨基部骨折之嚴重創傷，足徵
    被告當時持上開長柄鐮刀揮砍時用力之猛，嗣後見被害人轉
    身跑出屋外，被告於追逐中，又持長柄鐮刀續砍被害人右手
    肘1 刀，造成被害人右肘有一長14公分、寬7 公分、深2.3
    公分，砍斷多道前臂肌肉之砍傷，益徵被告當時殺意之堅，
    綜上論述，被告顯有殺人之犯意，至為明確。被告辯稱無殺
    人之故意云云，無非卸責之詞，不足採信。
  ５原審辯護人雖具狀辯稱：被告奪得長柄鐮刀後，被害人尚屬
    清醒，並非倒地不起，若被告有殺害被害人之意思，何以不
    繼續砍殺？另據證人林佑錚於本院證述：「我騎機車去被告
    家找被告，發現被告在踢門，被告跟我說趕快救我弟弟，我
    就說趕快打電話叫救護車」、「他叫他太太叫救護車」等語
    ；及證人陳柏年於本院證稱：被告自行到派出所的，手裡拿
    著1 把刀，被告向我表示要自首，趕快叫救護車之語，證諸
    卷附中心來案各類案件記錄表之記載，足徵證人上述供述屬
    實，然查被告持長柄鐮刀朝被害人後枕與上頸部間揮砍時，
    已有殺人之故意，並有追砍被害人之行為，詳如前述，縱令
    被告見被害人傷勢嚴重旋即停手，並即報警處理，亦屬事後
    態度之情，可為量刑之參酌，但尚不足為被告無殺人犯意之
    有利認定。又原審辯護人所提之安泰醫院診斷證明書，僅係
    證明被告與被害人間有搶奪上開長柄鐮刀而受傷之事實，亦
    不足據為被告僅有傷害犯意之認定。
三、綜上所述，依被告之動機，持用之兇器，下手之部位，揮砍
    之力道，追砍之行為等情節，足認被告持長柄鐮刀揮砍被害
    人時，有殺人之故意。是被告否認有殺人犯意所為辯解，均
    為飾卸之詞，不足採信。本件事證明確，被告犯行堪以認定
    。
四、核被告所為，係犯刑法第271 條第1 項之殺人罪。被告與被
    害人謝雲明係兄弟，二人間具有家庭暴力防治法第3 條第4
    款所定之家庭成員關係，所犯係屬家庭暴力防治法第2 條第
    2 項所稱之家庭暴力罪。起訴書所犯法條欄雖未援引此條項
    法條，然於犯罪事實欄已論及被告與被害人為兄弟關係，故
    此部分應屬漏列法條，併此敘明。按所謂當場基於義憤而殺
    人，非祇以被害人先有不正行為為已足，且必該行為在客觀
    上有無可容忍，足以引起公憤之情形，始能適用（最高法院
    28上字第2564號判例可資參照）。本件被告及其家人長期受
    被害人之騷擾，甚且案發前晚，被害人仍徹夜騷擾被告，及
    至案發當日被告因見被害人又以鐵皮等物將其住處後門堵住
    ，被害人並以言語加以挑釁，是以被告始持長柄鐮刀殺害被
    害人等情，均已論述如前，惟被告既已長期遭受被害人之騷
    擾，均能予以容忍，此情已經被告陳明，縱案發當日，被害
    人又以鐵皮將其住處後門堵住，雖被告依其先前經驗，主觀
    上或認有危險發生，然實際上，被害人僅以言語挑釁，並未
    有任何積極侵害或客觀上可認為危險之舉動，是被害人上述
    行為，客觀上並未有無可容忍，足以引起公憤之情形，揆諸
    前揭判例意旨，自與當場基於義憤之情形不同，不符刑法第
    273 條規定之要件。辯護人以被告是基於義憤而殺人為被告
    辯護，容有誤會，僅此指明。查被告殺人後，於有偵查犯罪
    職權之公務員發覺前，即打電話向屏東縣警察局內埔分局承
    認殺人，隨即前往屏東縣警察局內埔分局萬巒分駐所承認殺
    人等情，業經證人即警員陳柏年、曾才山證述在卷，參以其
    未逃避偵審之事實，堪認被告係對於未發覺之罪自首而受裁
    判，應依刑法第62條前段規定減輕其刑。而被告在違犯本件
    犯行後，猶知向警方自首，對於自己之犯罪行為，於警詢、
    偵查均能依訊問事項一一作答，並無語無倫次情形，是以應
    認被告於行為當時係屬精神正常之狀態，被告於偵查中辯稱
    ：被告於本案犯罪時，係處於精神耗弱之情狀云云，並不可
    採，附此敘明。次查被告係因被害人長期騷擾伊及其家人，
    縱因之向原審法院聲請保護令，仍未能終止被害人之騷擾行
    為，且於案發前天夜裡至案發當日天亮時，被害人又以榔頭
    、石頭等物丟擲、敲打被告住處牆壁、屋頂，徹夜製造噪音
    騷擾被告家人，經報警處理仍未能予以制止，以及案發當日
    被害人又以鐵皮等物堵住被告住處後門，經被告質問，被害
    人竟回以：「今天就要給你們3 人死，你不敢砍我」等語挑
    釁，始為前述殺人犯行，已詳述如前，衡情被告所為犯罪情
    狀，客觀上實足以引起一般人之同情，雖被告於揮砍被害人
    之時，即存有殺人之犯意，然被告於雙方爭奪作案用之長柄
    鐮刀之後，即未再加以傷害，隨即報警處理，亦均已論述如
    前，佐以被害人若能及時救治，可能不會造成死亡，因為傷
    口沒有傷到大動脈，被害人是因流血過多死亡，並非後頸部
    受傷而在短時間斃命等情，亦經證人胡璟於原審證述明確（
    原審卷第58頁），足徵被告良心未泯，犯罪情狀足堪憫恕，
    被告雖已因自首而得以減輕其刑，惟減輕其刑後，予以宣告
    法定低度刑仍猶嫌過重，爰依刑法第59條規定遞減其刑。
五、原審據以論處被告罪刑，固非無見；惟查：(一)被告所為前揭
    犯罪情狀，客觀上實足以引起一般人之同情，犯罪情狀足堪
    憫恕，縱依自首規定減輕其刑，其法定低度刑期仍嫌過重，
    仍應依刑法第59條規定減輕其刑，已詳述如前，原判決未審
    酌此情，漏未依刑法第59條規定遞減其刑，容有未洽。(二)原
    判決就證人甲○○、陳亭羽2 人於警詢時及偵查中之陳述，
    如何得作為證據，理由中未見說明，亦有未合。被告上訴意
    旨認其犯罪情狀堪可憫恕，應予減刑，指摘原判決不當，為
    有理由，且原判決同有前揭可議，自應由本院將原判決撤銷
    改判。審酌被告因長期受被害人之騷擾，案發前晚又受被害
    人徹夜騷擾，未能入睡，精神狀況已不濟，加以案發當日見
    被害人以鐵皮等物將其住處後門堵住，並以言語挑釁，始持
    扣案之長柄鐮刀砍殺被害人，犯後即報警處理，希能救助被
    害人，並自白上開犯行，雖於審理時否認有殺人之犯意，實
    起因於尚有妻小、老母要其奉養所致，加以被告於本院審理
    時陳明願受法律之制裁，難認被告並無悔意，且已獲取其母
    甲○○之原諒等一切情狀，量處如主文第2 項所示之刑。公
    訴人雖具體求刑有期徒刑10年，然本院審酌上情，認被告以
    量處如主文第2 項所示之刑為適當，公訴人求處之刑尚嫌過
    重，併此敘明。扣案之長柄鐮刀1 把，為被告所有供犯罪所
    用之物，業據被告供明在卷，爰依刑法第38條第1 項第2 款
    宣告沒收之。扣案之血衣、血褲各1 件、手套1 雙，僅是被
    告穿戴之衣物，並非供犯罪所用之物，爰不為沒收之諭知。
據上論結，應依刑事訴訟法第369 條第1 項前段、第364 條、第
299 條第1 項前段，刑法第271 條第1 項、第62條前段、第59條
、第38條第1 項第2款 ，判決如主文。
本案經檢察官陳國全到庭執行職務。
中　　華　　民　　國　　94　　年　　4 　　月　　27　　日
                  刑事第七庭    審判長法  官   莊飛宗
                                      法  官   曾逸誠
                                      法  官   黃三友
以上正本證明與原本無異。
如不服本判決應於收受本判決後10日內向本院提出上訴書狀，其
未敘述上訴理由者，並得於提起上訴後10日內向本院補提理由書
狀（均須按他造當事人之人數附繕本）「切勿逕送上級法院」。
中　　華　　民　　國　　94　　年　　4 　　月　　28　　日
　　　　　　　　　　　　　　　　　　　書記官   黃玉珠
附錄本件判決論罪科刑法條：
刑法第271 條第1 項：
殺人者，處死刑、無期徒刑或10年以上有期徒刑。
